臺灣高等法院臺南分院刑事判決　　　　　　　　 九十一年度上訴字第一號　　 Ｃ
　　　上　訴　人　台灣雲林地方法院檢察署檢察官
　　　上　訴　人
　　　即　被　告　甲　○　○
　　　指定辯護人　本院公設辯護人　戊　○　○
　　　上　訴　人
　　　即　被　告　庚　○　○
　　　選任辯護人　莊　美　貴　律師
右上訴人因被告盜匪等案件，不服中華民國九十年十二月七日臺灣雲林地方法院九十
年度訴字第三八四號第一審判決（起訴案號：臺灣雲林地方法院檢察署九十年度偵字
第三四○二號），提起上訴，本院判決如左：
      主      文
原判決關於共同連續盜匪、強制使人行使無義務之事及定應執行刑部分，均撤銷。
甲○○、庚○○共同連續攜帶兇器意圖為自己不法所有，以強暴及脅迫致使不能抗拒
而取他人之物及使他人交付財物，甲○○處有期徒刑拾壹年，褫奪公權拾年；庚○○
處有期徒刑玖年，褫奪公權捌年，扣案開山刀壹把（含皮套）沒收；又共同以脅迫使
人行無義務之事，各處有期徒刑陸月；甲○○應執行有期徒刑拾壹年肆月，褫奪公權
拾年，庚○○應執行有期徒刑玖年肆月，褫奪公權捌年，扣案開山刀壹把（含皮套）
沒收。
其餘上訴駁回。
      事      實
一、甲○○前因違反麻醉藥品管理條例案件，經台灣雲林地方法院判處有期徒刑七月
    ，於民國（下同）八十四年九月廿一日執行完畢（不構成累犯），猶不知悔改。
    甲○○竟又與庚○○共同基於意圖為自己不法之所有，強盜財物，及強盜財物後
    恐嚇被害人不得報案之概括犯意，連續為左列行為：
  (一)於九十年七月初某日起，由甲○○駕駛機車後載庚○○，在晚上到雲林縣虎尾鎮
    「花天酒地ＫＴＶ」，找尋強盜財物對象，而在九十年七月七日凌晨約三時許，
    發現自「花天酒地ＫＴＶ」下班小姐己○，獨自駕駛小客車離去，甲○○即騎乘
    機車附載庚○○，跟己○至雲林縣元長鄉○○村○○道路與土庫鎮交界處，即
    未再跟。當日即七月七日星期六晚上，甲○○乃與庚○○到斗南禮拜六夜市購
    買開山刀一把（含皮套）、鋸子一把、膠布二綑，作為強盜財物工具，翌日即七
    月八日上午，二人再至雲林縣麥寮鄉六輕工業區附近商店購買頭套三個。備妥後
    ，於九十年七月十日凌晨三時卅分許，由甲○○駕駛機車附載庚○○，兩人均頭
    戴頭套，至雲林縣元長鄉○○村○○道路與土庫鎮○○○號○路交界處，由甲○○先將樹枝置於路中央，待己○駕駛Ｃ六－九八二八號小客車抵達該處，見前方
    有障礙物，下車欲搬移樹枝時，甲○○與庚○○即趨前，由甲○○持開山刀，將
    己○押入己○所駕駛Ｃ六－九八二八號小客車後座，並用膠帶蒙住己○雙眼，使
    己○不能抗拒，庚○○則進入己○Ｃ六─九八二八號小客車駕駛座擔任司機，車
    子行駛一段路後，(1)由庚○○在車上搜索強取己○置於皮包【新台幣（下同）二
    萬元、NOKIA-8210型手機一支，提款卡一張】。(2)隨即續開往雲林縣虎尾鎮「虎
    尾糖廠」附近民主路郵局提款機，由甲○○押己○下車、撕開其臉上膠帶，喝令
    己○持提款卡提領【六萬元】，交予甲○○，再強押己○上車，坐於後座。又擬
    以膠帶蒙住其雙眼，己○表示「胃痛想吐」，要求渠等二人不要蒙住雙眼，二人
    始作罷。惟甲○○壓住己○頭部，致己○無法看到渠二人，庚○○繼續駕駛己○
    所有Ｃ六－九八二八號小客車，尋找釋放己○地點。嗣在雲林縣虎尾鎮「金冠美
    保齡球館」前停車，庚○○與甲○○攜帶膠帶、開山刀等強盜工具下車，將己○
    棄置該處，並要求己○十分鐘後，始能將頭抬起。渠等二人惟恐己○報案，在下
    車前，同時向己○恫稱：「我們知道妳住處，若報案，一定會讓妳死得很難看！
    」等語，使己○心生畏懼，不敢報案，致生危害於己○安全。嗣後，庚○○、甲○○將強盜所得現金八萬元，由庚○○分得五萬元、另甲○○分得三萬元。均經
    渠等二人，花用完畢。己○所有NOKIA-8210型手機，則由庚○○換上面板及其自
    有門號使用。另提款卡一張，則在己○提款後，由己○自己留下而未被取走。
  (二)另庚○○又意圖為自己不法之所有，基於竊盜之概括犯意，於九十年七月底某日
    ，先在雲林縣土庫鎮土庫國中門口，見丙○○所有已註銷ＳＪ─六九○一號牌照
    福特小客車一輛（引擎號碼-J0000000X，下稱福特小客車），停放於該處，鑰匙
    插於車上，乃竊取之。越數日，於九十年七月底八月初，庚○○又在雲林縣崙背
    鄉「豐吉汽車修配廠」前，見丁○○所有ＳＩ－○二五○號小客車停放於該處，
    乃持客觀上可供兇器使用扳手，竊取丁○○所有ＳＩ－○二五○號車牌兩面，懸
    掛於庚○○前揭向丙○○竊取已註銷ＳＪ─六九○一號福特小客車上，以供其與
    甲○○強盜財物之用。
  (三)甲○○、庚○○二人又承上揭共同強盜財物、強盜財物後恐嚇被害人不得報案之
    概括犯意，於九十年八月十三日凌晨，由庚○○駕駛懸掛ＳＩ－○二五○號車牌
    福特小客車，後載戴手套甲○○，二人並均戴頭套，在雲林縣虎尾鎮○○里○○○號○路「賞花ＫＴＶ」前，找尋目標。至同日凌晨三時許，見乙○○自「賞花
    ＫＴＶ」下班，單獨騎乘ＤＩＧ─四二○號機車回家，便沿途尾隨。至雲林縣虎
    尾鎮興南大橋，往中華特區○○○○道路時，庚○○即駕車超越乙○○機車，並
    予攔下，甲○○隨即持前揭開山刀下車，乙○○見狀，棄車往路旁稻田逃跑，甲○○乃持開山刀追趕而上，抓住乙○○，喝令乙○○不准喊叫，使乙○○不能抗
    拒，庚○○則下車取走乙○○置於ＤＩＧ─四二○號機車坐椅下方行李箱皮包一
    只【有現金八千元及摩托羅拉-T2688型行動電話一支】。嗣後，甲○○將乙○○
    強押至ＳＩ－○二五○號福特小客車。乙○○被強押上車後，即遭甲○○以膠帶
    蒙住雙眼，並以「不可再叫了，要按照我們意思去做，若不配合，我們身上還有
    槍，會把妳打死」等語脅迫，使乙○○持續不能抗拒。庚○○遂駕駛ＳＩ─○二
    五號福特小客車，在雲林縣虎尾鎮，四處尋找提款機。嗣庚○○將車駛至雲林縣
    虎尾鎮「虎尾糖廠」同心公園旁民主路郵局提款機停下，甲○○又在乙○○皮包
    取出提款卡，喝令乙○○下車提款。此際甲○○再戴上頭套，叫乙○○將膠帶撕
    下，守候乙○○提款。因提款機故障，甲○○再叫乙○○貼上膠帶。又將乙○○
    押上車，由庚○○續開車找尋提款機，最後於同日凌晨四時十分許，在雲林縣虎
    尾農工大門口前找到提款機，甲○○再以相同手法，喝令乙○○提款【一萬八千
    元】，交予甲○○，甲○○再喝令乙○○上車，並叫乙○○貼上膠帶蒙住雙眼，
    由庚○○駕車返回雲林縣虎尾鎮興南大橋南端旁產業道路，以便釋放乙○○。但
    在至該地點前，途中在雲林縣虎尾農工至興南大橋，渠等二人惟恐乙○○報案，
    乃另行起意，喝令乙○○脫下上衣及內衣，乙○○為免受到傷害，順從渠等意思
    ，把上衣及內衣脫下。至釋放地點後，渠等即向乙○○恫稱：「已用照相機及Ｖ
    ８錄影機拍下妳脫光上身，並記住妳家住址，不可報警，否則會遭到報復！」等
    語，使乙○○生心畏懼，致生危害於乙○○安全。嗣後，乙○○摩托羅拉-T2688
    手機，在渠等返家路上，由庚○○丟棄。另強盜所得現金二萬六千元，庚○○分
    得一萬五千元，甲○○分得一萬一千元，均經由渠等二人，花用殆盡。
  (四)嗣於九十年八月廿二日凌晨二時卅分許，渠等二人，又承上揭強盜財物之概括犯
    意，預備強盜財物。由庚○○駕駛ＳＩ－○二五○號福特牌贓車，後載甲○○，
    攜帶開山刀等強盜工具，在雲林縣虎尾鎮○○○號○路與公安路口，尋找強盜對
    象。經人電話向雲林縣警察局虎尾分局報案，為該局偵查員前往攔截，自該車起
    出己○所有NOKIA-8210手機一支，及甲○○、庚○○所有上揭開山刀一把、繩子
    二條、頭套三個、手套二個、膠帶二綑、活動扳手一支、鋸子一支、雨衣一件。
二、案經雲林縣警察局虎尾分局報請，台灣雲林地方法院檢察署檢察官偵查起訴。
      理      由
甲、有罪部分：
一、訊據上訴人即被告二人均否認右揭犯行，(一)【甲○○】辯稱：(1)九十年七月十日
    凌晨的事情經過不是這樣，渠等沒戴頭套，當日是伊打電話找庚○○說：有人欠
    我錢，要去討錢，要他跟我去一下，我們騎機車到那邊時，我叫庚○○在附近檳
    榔攤等，我自己去押己○，然後我開己○小客車，到檳榔攤叫庚○○騎我的機車
    回我家，我開己○的車子，車窗都搖起來，庚○○看不到裡面，我開車回家途中
    ，我跟己○說：等一下我們去領錢，要說是你要還我錢的。己○有說好。回家後
    ，我跟庚○○說：有人要還我錢叫他與我去郵局領錢。庚○○即一起上車，跟我
    們去領錢，領完錢後即放走己○。(2)至於丙○○所有已註銷ＳＪ─六九○一號車
    牌福特小客車，停放在土庫鎮土庫國中門口，於九十年七月底某日，係其將它開
    走。因以前即與丙○○認識，知道他鑰匙均沒有拔起，就把它開走。(3)另伊於九
    十年七月底某日，在崙背鄉「豐吉汽車修配廠」前，以活動扳手乙支，竊取丁○○所有ＳＩ－○二五○號車牌兩面，改懸在丙○○所有ＳＪ─六九○一號福特小
    客車。(4)又於九十年八月十三日當天，伊等二人未戴頭套、手套，庚○○也不知
    伊車上有放那些東西。(5)當日在警局時，作筆錄時，因為庚○○無前科，要他分
    擔一些罪，後來想一想這樣會害到朋友不好。事實上，庚○○根本不知這些事情
    云云。(二)【庚○○】則辯稱：(1)九十年七月十日凌晨所取得手機，是甲○○說要
    給伊用的，直至為警查獲始被警察取走。伊本來即有手機，但收訊不好，伊取得
    手機後，則改裝上自己門號來使用。(2)另九十年八月十三日當日，則是甲○○跟
    伊說：其朋友欠他錢，要伊在「賞花ＫＴＶ」等他，不久有一人騎機車出來，甲○○說知道她家在那裡，要伊開車跟著她，過興南大橋時，甲○○說她家在那裡
    ，要伊攔下她，伊把那位小姐攔下後，那位小姐即跑了，甲○○就下車去追，後
    來甲○○把小姐押上車，甲○○叫伊下車把那位小姐機車上皮包拿上車，伊即去
    拿皮包，又叫伊開車到提款機領款，領完錢後，即讓她回家。(3)伊沒有竊取丁○○所有ＳＩ─○二五○號車牌兩面，也未竊取丙○○所有ＳＪ─六九○一號福特
    小客車。渠等二人去警局時，甲○○對伊說：「你沒有前科，你就照我說的講」
    。伊係受甲○○拜託，才幫他扛下本案云云。惟查：
  (一)右揭強盜被害人己○、乙○○之事實，業據上訴人即被告甲○○、庚○○於警局
    初訊時均供承不諱，核與被害人己○、乙○○於警訊時指訴情節相符。其中，被
    害人乙○○係於九十年八月十四日上午凌晨二時許，即前往雲林縣警察局虎尾分
    局虎尾派出所報案，指稱其於九十年八月十三日上午三時卅分許，在雲林縣虎尾
    鎮興南大橋旁右轉往中華特區○○道路上，被強盜現金八千元摩托羅拉-T2688手
    機（不包含-SIM卡）及用提款卡領取現金一萬八千元。完成提款，又將其載返案
    發地點，途中在車上又喝令其脫掉上衣及內衣，並揚言用Ｖ８錄影等情，製有筆
    錄在卷可憑（詳警卷十二頁）。被害人乙○○所述被害情節，與被告甲○○、庚○○於九十年八月廿二日到案時在警訊供述情節完全吻合，足見被害人乙○○指
    訴非虛。
  (二)又雲林縣警察局刑事組經被害人乙○○報案後，即著手偵辦本案，並於九十年八
    月十四日上午十時五十分許，往訪報案人乙○○，由乙○○帶同警員前往事發現
    場勘查，拍有九紙現場照片在卷可憑（詳警卷十三、廿三至廿五頁）。另由被害
    人乙○○提供三紙第一商業銀行自動櫃員機交易明細表，其提款時間分別為九十
    年八月十三日上午四時十分，提款一萬元；九十年八月十三日上午四時十一分，
    提款五千元；九十年八月十三日上午四時十二分，又提款三千元，有該三紙提款
    交易明細表在卷可稽（詳警卷廿六頁）。又被告二人於九十年八月廿二日凌晨二
    時卅分許落網後，被害人乙○○又於同日上午十時十五分許，前往警局指認對伊
    強盜歹徒，經指認結果，確為被告甲○○、庚○○二人所為，且指認被告二人作
    案當時所駕小客車確為懸掛ＳＩ─○二五○號福特小客車無訛，有九十年八月廿
    二日指認筆錄在卷可憑（詳警卷十四頁），益證被害人乙○○指訴屬實。
  (三)另本件經警查出NOKIA-8210型手機係被害人己○所有，乃通知被害人己○於九十
    年八月廿二日十時廿分許，至警局製作筆錄，己○供稱：九十年七月十日凌晨三
    時卅分許，其駕駛Ｃ六－九八二八號小客車返回元長鄉瓦村住處，途經土庫鎮
    奮起里往元長鄉○○村○○道路交界處，突見路上有樹枝擋路，乃下車欲將樹枝
    搬開，即為兩名蒙面歹徒，持刀押伊上車，開車歹徒取走伊放於前座皮包，並取
    走皮包內二萬元。另又將皮包內郵局提款卡取出，再開車到虎尾鎮○○路郵局提
    款機前，由後座略胖男子持刀押伊下車，強迫伊提款，另名歹徒坐於駕駛座監視
    ，伊提款六萬元給予歹徒，而後歹徒壓住伊頭部，然後歹徒開伊小客到虎尾鎮金
    冠美保齡球館前，放伊自由離去，釋放前並要伊十分鐘後才能將頭抬起，離開現
    場。伊共損失NOKIA-8210型紫色手機一支及八萬元等情（詳警卷八至九頁）。
  (四)【扣案福特小客車及ＳＩ─○二五○號車牌，為被告庚○○竊取】
    警局另據查獲右揭福特小客車及ＳＩ─○二五○號車牌，而通知小客車所有人丙○○、車牌所有人丁○○前往警局製作筆錄。依被害人丙○○供稱：「我不知道
    我所有小客車失竊，是警方通知我才知道我的小客車失竊」、「我停放於土庫鎮
    土庫國中門口前失竊」等語。另被害人丁○○供稱：「ＳＩ─○二五○號車牌，
    何時被竊我不清楚，是經警方通知我前來分局領取，始知車牌被竊，故沒有報案
    。我是一個月前將車停放於崙背鄉「豐吉修配廠」外準備修理，被竊車牌，是警
    方通知後始知車牌被竊」等情（詳警卷十至十一頁）。足見被害人丙○○、丁○○二人，均不知自己所有車子與車牌遭竊，且未同意被告二人借用。又被告庚○○於警訊供稱：ＳＩ─○二五○號二面車牌，係其於一個多月前，在崙背鄉○道
    路竊來，車身則是在土庫鎮○○里○○○里路上竊取等語（詳警卷二頁）。所供
    核與被害人丙○○、丁○○供述相符，且有贓物認領保管收據、車籍作業系統查
    詢認可資料各二紙在卷，可資佐證。被告庚○○右揭竊盜犯行，事證已明，堪以
    認定。又車主丙○○於偵查中供稱：甲○○在八十九年八月份，有自己去牽過一
    次，事後有告訴我，我那車子是註銷的，電池都沒電，發動不起來。但此次我報
    遺失，甲○○沒有告訴我。此次遺失，係在他們被查獲前一個月，約七月底，我
    車子不見，我要去報案，結果已註銷，警局就不受理。此次我想不起來甲○○到
    底有沒有跟我說。我報警是因怕車子被拿去作案，我在這一個月當中，有時有看
    到車子，有時就又不見等語（詳偵查卷第三八－三九頁）。果若被告甲○○有向
    被害人丙○○借用車子，則被害人丙○○應無可能仍去報案失竊。被害人丙○○
    其既曾前往警局申報遺失，自不致於有同意甲○○使用該車，則被告甲○○、庚○○於偵查中所謂「借用」，應係搪塞之詞。至拆卸汽車車牌，需使用扳手卸下
    螺絲，為一般常識。是被告庚○○係使用扳手拆卸本件失竊車牌。而被告庚○○
    攜帶用以行竊扳手，係鐵質器物，客觀上足以威脅他人生命、身體，具有行兇危
    險性，乃兇器之一種。此外被告庚○○並未談到其持用那一支扳手竊取車牌，是
    以尚難認其持用本件扣案扳手行竊，併此敘明。
  (五)【被告庚○○強盜犯行】
  (1)本件於九十年八月廿二日二時卅分許，被告庚○○駕駛丙○○所有已註銷車牌福
    特小客車，懸掛丁○○所有ＳＩ－○二五○號車牌，搭載甲○○，在雲林縣虎尾
    鎮○○里○○○號○路與公安路口，為警查獲，自該車起出己○所有NOKIA-8210
    手機一支，及甲○○、庚○○所有開山刀一把、繩子二條、頭套三個、手套二個
    、膠帶二綑、活動扳手一支、鋸子一支、雨衣一件等物，為被告庚○○於警訊所
    供承，並有扣案物品照片存卷可憑（詳警卷一頁背面、四頁背面、十九至廿頁）
    。查獲後，被告庚○○於九十年八月廿二日三時卅分許，接受警訊時，供稱：查
    獲物品是我與甲○○跟酒店小姐下班，作為行搶工具。我與甲○○於八、九天
    前凌晨，在虎尾鎮各家ＫＴＶ有上班坐檯小姐酒店附近徘徊觀察，當時適開車到
    「賞花酒店」，見一名上班小姐，單獨騎機車要回去，我與甲○○即駕車尾隨，
    至興南大橋往中華特區○○○○道路，將該名小姐所騎機車攔下，由甲○○蒙面
    ，手持開山刀下車，押該名小姐上車，由我向該名小姐搶皮包，我駕車至糖廠附
    近郵局提款機領錢，因暫停服務，致未領到錢。又將該女載往虎尾農工大門旁提
    款機，由甲○○在旁押住該名小姐，提領一萬八千元後，才將被害小姐載回興南
    大橋南端，將伊放回。證諸被告於九十年八月廿二日為警查獲時，扣有開山刀、
    膠帶、頭套、手套等作案工具。可見被告庚○○所供，應與事實相符。被告庚○○於審理中辯稱伊不知情，苟非有親自參與，何能於為警查獲時供出與被害人所
    述相符之情節。依此，堪認被告庚○○審理中所辯，為卸責之詞，不足採信。
  (2)被告庚○○又供稱：查獲作案工具，頭套是其與甲○○在麥寮六輕工業區附近商
    家購買，另開山刀、手套、繩子、膠帶等物是在斗南夜市購買。我與甲○○強盜
    他人財物，只有我們二人作案。九十年七月中旬，我與甲○○，在元長與土庫交
    界產業道路上向一名開車小姐行搶。作案前我與甲○○，先在虎尾鎮○○路花天
    酒地ＫＴＶ跟一名小姐下班回瓦村，二、三日後，該名小姐被我與甲○○跟
    ，至元長瓦村，我即與甲○○在該路段，先以樹枝擋路，待該名小姐下車，
    前往挪開樹枝時，即以開山刀押住該女，搶走該女身上二萬元及紫色NOKIA-8210
    型手機一支，並押被害人前往虎尾糖廠附近郵局提款六萬元，始將被害人放行。
    我與甲○○強盜財物，其中，在元長鄉○○村○○道路，行搶花天酒地小姐財物
    八萬元，我分得五萬元，甲○○分得三萬元，另在興南大橋南端行搶二萬六千元
    ，我分得一萬五千元，甲○○分得一萬一千元。至搶得花天酒地ＫＴＶ小姐手機
    ，後來我將外殼更換為銀色供自己使用等語（詳警卷二至三頁）。即被告甲○○
    於警訊亦供稱，強盜所得諾基亞行動電話一支，係被告庚○○使用（詳警卷四頁
    背面）。所述強盜過程及所得財物，均與被害人己○、乙○○所供述相符合。
  (六)【被告甲○○強盜犯行】
  (1)至被告甲○○於九十年八月廿二日三時卅分許，經查獲後，在警訊供稱：查獲物
    品，福特ＴＸ５銀色小客車及車牌ＳＩ－○二五○是庚○○偷來，何處偷來的，
    我不知道。開山刀、鋸子、頭套、手套、膠帶、活動扳手、雨衣，則是我與庚○○兩人共有。小客車及其它這些物品，均是我與庚○○用來強盜財物作案工具。
    被查獲作案工具，頭套是我與庚○○在麥寮六輕廠區附近商店購買，其餘物品是
    我與庚○○，在雲林縣斗南鎮禮拜六夜市場購買。被害人乙○○被強盜財物案，
    是我與庚○○所為，由被害人親自提領一萬八千元交予我後，再由庚○○駕車回
    原來案發地點途中在虎尾農工至興南大橋處，我及庚○○，同時喝令被害人脫掉
    衣服及胸罩，因被害人被我蒙住雙眼，故我們二人出言恐嚇被害人，我已經用Ｖ
    ８錄影機將其脫光上身的情形錄下來，若其報案，我們要公佈其錄影帶，我們二
人並出言恐嚇被害人，我們均有帶槍，若是其報案，我們已知道她的住處，一定
    會對她報復。我與庚○○犯強盜被害人乙○○，是二人共同謀議。這件強盜案共
    取得二萬六千元，我分得一萬一千元，餘由庚○○分得。
  (2)又供稱：在車上所查獲行動電話NOKIA-8210型銀色手機，是庚○○在持用，該手
    機是我與庚○○於九十年七月十日，在雲林縣土庫鎮○○○號○路旁，往雲林縣
    元長鄉○○村○○道路靠近元長鄉瓦村交界處，強盜被害人己○財物，計取得
    NOKIA-8210型手機一支及八萬元。強盜所得，我分得三萬元，餘由庚○○分得。
    至福特ＴＸ５小客車及ＳＩ－○二五○號二面車牌，庚○○如何弄來，我不知道
    ，也未問過等語（詳警卷四至七頁）。足見上開福特小客車及車牌二面，均係被
    告庚○○一人所竊取無訛。
  (七)【預備強盜部分】
    又本件於九十年八月廿二日二時卅分許，被告庚○○駕駛懸掛ＳＩ－○二五○號
    車牌福特小客車，後載甲○○，在虎尾鎮○○里○○○號○路與公安路口為警查
    獲，扣得開山刀一把、繩子二條、頭套三個、手套二個、膠帶二綑、活動扳手一
    支、鋸子一支、雨衣一件等物；當日二人經警移送至台灣雲林地方法院檢察署，
    於檢察官對被告甲○○詢以：今天凌晨是否準備要再作案？被告甲○○答以：只
    是在找對象而已（詳偵查卷一二頁）。被告二人案發時，車上備有強盜財物工具
    ，駕車在雲林縣虎尾鎮○○○號○路與公安路口，四處徘徊，應係在尋找強盜對
    象，是被告二人預備強盜行為，同堪認定。
  (八)【警訊遭刑求及庚○○扛罪之說，均不足採】
    至被告二人於原審時雖均抗辯：警訊筆錄前曾遭到警察毆打云云。然卻均供稱沒
    有受傷。且於原審向被告二人查詢，有無其他方法可以證明遭警察毆打時，均供
    稱無法拿出證明。是被告等二人抗辯警訊筆錄係遭警毆打，即難採信。至被告庚○○於本院及原審時辯稱：是因被告甲○○拜託伊幫他扛，伊始承認有涉案云云
    。然查本件承辦警員翁奭洲，於偵查中檢察官訊問時，供稱：九十年八月廿二日
    凌晨，經人打電話通報懸掛ＳＩ－○二五○號車牌福特ＴＸ５小客車，出現在賞
    花ＫＴＶ、公安路附近，被害人乙○○明確指認係該車輛，警方始在虎尾鎮○○
    里○○○號○路與公安路口攔下該車，後來即將被告甲○○與庚○○二人帶回製
    作筆錄，在車上被告二人均無機會交談，且帶回分局後，被告二人係被兩位偵查
    員，分別在兩個角落訊問，並無機會交談等情（詳偵查卷廿四至廿五頁）。準此
    以觀，被告甲○○與庚○○二人，於九十年八月廿二日凌晨為警查獲起，至被帶
    回警局製作筆錄止，均無機會交談，且渠等二人係被兩位偵查員，分在兩個角落
    訊問，被告兩人顯無機會交談串供。且揆諸被告庚○○警訊筆錄，除承認自己強
    盜財物、脅迫被害人脫光衣服、恐嚇不得報案犯行外，同時指述甲○○持刀強押
    被害人己○、乙○○等較重情節，完全沒有幫甲○○扛起罪責情形。又被告甲○○於警訊時，已承認被告庚○○所供二人共同犯案，毫無脫罪情形。因而本件應
    是被告甲○○在警訊後，始起意挑起全部刑責，以讓同夥被告庚○○脫罪。至竊
    取已註銷牌照小客車及另外二面車牌部分，相較於強盜財物部分，其情節顯然輕
    得許多，衡情二人當不致於反而就此不重要部分，亦於警訊為扛罪約定。佐以被
    告庚○○在警訊供述購買作案工具時地，竟與被告甲○○供述一致，並自承與甲○○共同計畫及實施強盜被害人財物，自堪採信。是被告庚○○於本院及原審時
    辯稱：是因被告甲○○拜託伊幫他扛，伊始承認有涉案云云，要非可信。
  (九)【所辯係討債行為，要無所據】
    再者本件於九十年八月廿二日於偵查中，檢察官詢以被告庚○○：「你有無戴頭
    套？被告庚○○回答：「我有，甲○○他叫我要戴，所以我有戴」等語（詳偵查
    卷八至十二頁）。然果如被告甲○○所稱係債權人向債務人討債，始邀被告庚○○同往。然試想，豈有債權人找債務人討債，須要戴頭套，以讓債務人不知道自
    己是債權人？顯然令人匪夷所思。且被害人己○、乙○○二人於警訊時均供述，
    被強盜過程中，均遭被告以膠帶蒙住眼睛，其情節均屬相同。推其原故，被告將
    被害人己○、乙○○以膠帶蒙住眼睛目的，應與被告戴頭套目的相同，顯均在防
    止被害人看到被告臉型及體型。此外，倘債務人不知索債的債權人是誰，又要如
    何清償債務？則被告二人向債務人討債時，均頭戴頭套，以防止債務人知悉債權
    人，更是令人難以理解。況且被告甲○○一再於深夜找尋不知名、不知住址債務
    人討債？顯然被告庚○○亦無法自圓其說。以此論之，被告庚○○辯稱：「伊係
    陪同被告甲○○討債」，要不合情理。又被告庚○○於本院審理時，又聲請本院
    傳訊被害人己○到場證明，案發時其有對甲○○說，要債不用那麼兇，以證明其
    於被告甲○○強盜被害人己○時，確實不知情云云。經本院傳訊被害人己○到庭
    作證，雖被害人己○供稱：案發時被告庚○○有對甲○○說，要債不用那麼兇云
    云。然被害人己○於案發後到案，就其被強盜經過，在警局並未有此陳述。即被
    告二人於警訊及偵查至原審時均未有此陳述。依案重初供原則，嗣於上訴本院時
    ，被告庚○○始作此辯解，此項辯詞，自令人生疑。又被告庚○○自偵查中即交
    保在外，兼以被害人己○於警訊供稱，已因被告恐嚇不得報案，否則將遭報復，
    其至警局製作筆錄，係警局主動查出被害人己○所有NOKIA-8210型手機，始通知
    被害人己○到警局製作筆錄，足見被害人己○對於被強盜一事，已因被告恐嚇，
    極端不願再因此生惹麻煩。以此觀之，被害人己○於本院作證：案發時被告庚○○確實有對甲○○說，要債不用那麼兇等語，顯係事後不願再生事端，而為迴護
    被告庚○○證詞，應非實情，此部分證詞，尚難為有利被告庚○○認定。
二、【行為後盜匪條例已廢止，比較結果，應適用修正後刑法】
    查本件被告於九十年八月廿二日行為後，懲治盜匪條例已於九十一年二月一日廢
    止生效，同日修正公布生效刑法第三百二十八條、第三百三十條。又懲治盜匪條
    例於九十一年二月一日廢止生效前，仍屬有效法律，斯時修正前刑法第三百二十
    八條及第三百三十條規定，即因特別法優於普通法原則，修正前刑法第三百二十
    八條及第三百三十條規定，均停止適用。茲於九十一年二月一日廢止盜匪條例，
    而同時修正刑法第三百二十八條、第三百卅條，懲治盜匪條例廢止後，比較刑之
    輕重時，自不以修正前後刑法比較，而應以修正後刑法與廢止前懲治盜匪條例比
    較定之（最高法院廿四年七月刑庭總會決議，九十一年二月刑庭總會決議參照）
    。經比較九十一年二月一日修正後刑法第三百二十八條、第三百三十條規定，與
    九十一年二月一日廢止前懲治盜匪條例第五條第一項第一款規定，修正後刑法第
    三百二十八條第一項強盜罪，法定刑為有期徒刑五年以上；修正後刑法第三百三
    十條第一項攜帶凶器加重強盜罪，法定刑為有期徒刑七年以上，較諸懲治盜匪條
    第五條第一項第一款盜匪罪，其法定本刑為無期徒刑或七年以上有期徒刑，顯以
    修正後刑法第三百二十八條、第三百三十條規定較輕，且有利於行為人，自應適
    用裁判時法律，即修正後刑法第三百二十八條、第三百三十條規定論處。
三、核被告二人所為(1)【事實(一)行為】：二人強盜財物部分，係犯刑法第三百卅條第
    一項攜帶兇器，以強暴及脅迫致使不能抗拒而取他人之物及使他人交付財物罪。
    其後，被告二人恐嚇被害人己○不得報案，則係另犯刑法第三百零五條以加害生
    命之事，恐嚇他人致生危害於安全罪。【事實(三)行為】：二人強盜財物部分，係
    犯刑法第三百三十條第一項攜帶兇器，以強暴及脅迫致使不能抗拒而取他人之物
    及使他人交付財物罪。其後，喝令乙○○脫下上衣及內衣，乙○○為免受到傷害
    而乃順從為之，係犯刑法第三百零四條第一項以脅迫使人行無義務之事罪。繼之
    ，又恐嚇被害人乙○○不得報案，則係另犯刑法第三百零五條以加害生命之事，
    恐嚇他人致生危害於安全罪。【事實(四)行為】：係犯刑法第三百二十八條第五項
    預備強盜財物罪。(2)被告二人就事實(一)(三)(四)所載強盜財物、脅迫使人行無義務之
    事、恐嚇犯行，皆有犯意聯絡及行為分擔，均為共同正犯。(3)又被告二人於第一
    次強盜財物前，即有計劃地，在虎尾鎮各ＫＴＶ店等候落單上班小姐，並準備作
    案工具，則其二人顯於第一次強盜財物前，即已計劃多次連續強盜。再者，渠等
    先後二次強盜財物、一次預備強盜財物（參照最高法院六七年度第六次暨第七次
    刑事庭庭推總會議決議(一)意旨，預備犯得成立連續犯），三次時間緊接，犯罪構
    成要件相同，顯係基於概括強盜犯意為之，為連續犯，應依刑法第五十六條規定
    ，論以情節較重之事實(三)部分刑法第三百三十條第一項加重強盜罪，依法加重其
    刑。(4)至預備強盜部分，雖未經檢察官提起公訴，惟被告二人此部分犯行，與已
    起訴強盜財物部分有連續犯關係，屬裁判上一罪，本院自得併予審理。(5)另被告
    二人先後二次強盜後之恐嚇行為，「恐嚇目的」一樣，「恐嚇內容」幾近相同，
    在強盜財物得手後、釋放被害人前，對被害人「恐嚇時機」亦一致，顯係被告二
    人於第一次強盜財物前，即已計劃在每次強盜後，即對被害人恐嚇不得報案，且
    先後二次恐嚇行為，時間緊接，犯罪構成要件相同，顯係基於概括之恐嚇犯意為
    之，亦為連續犯，應依刑法第五十六條規定，論以一罪。(6)又被告二人脅迫被害
    人乙○○脫衣後，並無其他不軌行為，只為了向被害人乙○○訛稱：「已用照相
    機及Ｖ８錄影機拍下妳的脫光上身，並已記住妳家住址，不可報警，不然會遭到
    報復！」則被告二人脅迫被害人乙○○脫衣行為，與恐嚇其不得報案行為，顯然
    有方法結果牽連關係，為牽連犯，依先連續、後牽連原則，應從一重依刑法第三
    百零四條脅迫使人行無義務之事罪論處。公訴人認此部分脅迫脫衣犯行與恐嚇不
    得報案犯行，應予分論併罰，尚有誤會。此外脅迫被害人脫衣所牽連連續二次恐
    嚇行為，其恐嚇內容既係「我們知道妳的住處，若是報案的話，一定會讓妳死得
    很難看！」、「已用照相機及Ｖ８錄影機拍下妳的脫光上身的情形，並已記住妳
    家住址，不可報警，不然會遭到報復！」則被告二人用意，顯在於防止被害人報
    案，而非在於脅迫被害人交付財物，應非屬強盜罪一部分。又該部分行為與強盜
    行為，亦無方法結果或手段目的之牽連關係，要非牽連犯。且恐嚇罪所牽連脅迫
    使人行無義務之事罪，與強盜罪之犯罪構成要件均不同，自應予分論併罰。(7)至
    被告庚○○所為【事實(二)行為】：竊取被害人丙○○小客車部分，係犯刑法第三
    百二十條第一項竊盜罪。另竊取二面被害人丁○○所有ＳＩ－○二五○號二面車
    牌行為，係犯刑法第三百二十一條第一項第三款攜帶兇器加重竊盜罪。被告庚○○所以竊取一部無車牌小客車，顯然於竊盜前，即已計劃要再竊取車牌懸掛使用
    。堪認其於二次竊盜前，即已計劃連續竊盜，且先後竊盜行為，時間緊接，犯罪
    構成要件相同，顯係基於概括之犯意反覆為之，為連續犯，應依刑法第五十六條
    規定，從一重論以情節較重攜帶兇器加重竊盜罪。再者被告庚○○竊取小客車及
    車牌時間，在二次強盜財物間，應係有感第一次強盜財物時，以機車為交通工具
    ，甚為不便，為便於第二次強盜，始竊取該小客車及車牌，且被告庚○○後來果
    真以該福特贓車作為第二次強盜時所用，堪認被告庚○○所犯竊盜罪及強盜罪間
    ，有方法結果牽連關係，為牽連犯，應依刑法第五十五條規定，從一重依連續強
    盜罪處斷。被告庚○○此部分竊盜犯行，雖未經檢察官提起公訴，惟該部分犯行
    ，與起訴強盜罪部分，有牽連犯關係，屬裁判上一罪，本院自得併予審理。至檢
    察官起訴被告甲○○竊取車牌部分，既認該車牌為被告庚○○所竊，被告甲○○
    被起訴竊取車牌行為，即屬不能證明，已如前述。惟公訴人認此部分，與前揭強
    盜罪部分，有牽連犯關係，屬裁判上一罪，爰不另為無罪諭知，併此敘明。
四、原審以被告二人罪證明確，因予論罪科刑，固非無見；惟查(一)被告行為後，懲治
    盜匪條例於九十一年二月一日廢止生效，原判決未及審酌，仍予適用盜匪條例第
    五條第一項第一款規定，論處被告罪刑，顯有未洽。(二)又刑事審判量刑，在於實
    現刑罰權之分配的正義。故法院對有罪之被告科刑，應符合罪刑相當之原則，使
    罰當其罪，以契合人民之法律感情。此所以刑法第五十七條明定科刑時應審酌一
    切情狀，尤應注意該條所列各款事項，以為科刑輕重之標準。本件被告二人脅迫
    被害人乙○○脫衣後，並無其他不軌行為，僅係為了向被害人乙○○訛稱：「已
    用照相機及Ｖ８拍下妳，並記住妳家住址，不可報警，不然會遭到報復！」被告
    二人此部分強制罪犯行，既無特別犯罪目的，而純係為防止被害人報案，應係被
    告二人強盜犯行所衍生，於量刑上自應予斟酌，原審未予審酌，即有失當。被告
    二人上訴意旨，其中被告甲○○以原判決部分犯罪情節不正確及量刑過重，暨被
    告庚○○以其對被告甲○○強盜犯行不知情，分別指摘原判決不當，依前所述，
    固無可取。然原判決既有可議，自應由本院將原判決，關於共同連續盜匪、強制
    罪及定應執行刑部分，均撤銷改判。爰審酌被告甲○○有前科犯行，庚○○尚無
    前科犯行，此有台灣高等法院被告全國前案紀錄表在卷可稽。被告二人均年輕力
    壯，竟好逸惡勞，而扮劫匪。其中，被害人己○於警訊供稱：我沒有報案，因為
    我到現在還很害怕，還時常做惡夢，歹徒威脅我若報案要對我報復，所以我真的
    不敢報案，想花錢消災就算等語，足見被告二人強盜犯行，造成被害人嚴重的心
    理傷害。是本院對被告二人量刑，自應從重。尤以被告甲○○持刀追逐、強押被
    害人情節，甚為嚴重，更應從重。又二人均被宣告二個有期徒刑，爰一併定其應
    執行刑。另依渠等二人所犯強盜罪性質，渠等性格上顯不適合行使公權，本院因
    認被告二人有褫奪公權必要，乃併予宣告被告甲○○褫奪公權十年、被告庚○○
    褫奪公權八年。至扣案開山刀一把（含皮套），係被告二人所共有，為本案強盜
    犯罪所用，業經渠等二人於警訊時供明，自應予依法沒收。另扣案繩子二條、頭
    套三個、手套二個、膠帶二綑、鋸子一支、雨衣一件等物，乃一般人日常生活上
    使用物品，尚無危險性，核無沒收必要。而扣案活動扳手一支，尚乏證據足認是
    被告庚○○持以竊取車牌扳手，亦不宣告沒收。又本件被告盜匪所得財物，依廢
    止前懲治盜匪條例第七條規定，固應諭知發還被害人。惟懲治盜匪條例既已廢止
    ，即無庸再於判決主文，就盜匪所得財物，諭知發還被害人，併此說明。
乙、無罪部分（妨害自由）：
一、公訴意旨另以：(一)甲○○於九十年七月十日凌晨三時許，己○提款六萬元交予甲○○後，甲○○再強押己○上車，復以膠帶矇住雙眼，由庚○○駕駛Ｃ六－九八
    二八號小客車，甲○○將己○押於後座，以此非法方式剝奪己○行動自由，其後
    因己○向渠等稱「胃痛想吐」，甲○○與庚○○二人，始將己○載往雲林縣虎尾
    鎮「金冠美保齡球館」，將己○棄置該處。(二)於九十年八月十三日凌晨，由庚○○駕駛懸掛車牌ＳＩ－○二五○號福特小客車，後載戴手套甲○○，二人均另戴
    頭套，在虎尾鎮○○里○○○○路「賞花ＫＴＶ」前，找尋目標，迄同日三時許
    ，乙○○提款一萬八千元，交予甲○○後，甲○○再強押乙○○上車，並將乙○○雙眼蒙住，以此非法方式剝奪林女行動自由，由庚○○駕車返回最初攔下乙○○之虎尾鎮興南里興南大橋南端產業道路釋放。因認被告甲○○、庚○○二人另
    犯刑法第三百零二條第一項剝奪他人行動自由罪嫌云云。
二、查被告二人於警訊中固坦承在被害人己○、乙○○領完款後，再度押被害人上車
    ，車子開至其他地方始釋放被害人，核與被害人己○、乙○○供述情節相符，堪
    以採信。然此部分限制被害人自由的行為，究係基於被告二人，另外以「非法方
    法剝奪人之行動自由」犯意，抑是如被告甲○○所辯「僅是在找尋釋放己○與乙○○適當時機與地點」？經查被告二人限制被害人自由，原是為了取財，則得財
    後，除非另有劫色之圖，否則應即已告結束。且本件被告二次強盜動機，不論是
    被告或被害人，均無人提及有劫色情節，則被告在得財後，事情已告結束，並釋
    放被害人。在本案中，尚難窺出被告有其他犯罪企圖，則留著被害人在車上，當
    係為了尋找適當時機與地點，以釋放被害人，此乃強盜部分行為，公訴人指被告
    二人另外涉犯刑法第三百零二條第一項剝奪他人行動自由罪，證據顯有不足，自
    應為無罪諭知，以昭公允。
三、原判決關於被告二人妨害自由部分，以被告二人罪嫌不足，因予諭知無罪。依前
    所述，核無不當。檢察官上訴意旨，指被告二人所涉犯妨害自由部分，原判決既
    認係強盜行為一部分，當無須另為無罪諭知。惟公訴人就此妨害自由部分，於起
    訴書明確記載，與被告所犯強盜罪部分，犯意各別，二罪應予分論併罰（詳起訴
    書第二頁末五行）。則本件就妨害自由部分既認不足成罪，自應於判決主文為無
    罪諭知。檢察官上訴意旨，認無庸於判決主文諭知無罪，為無理由，應予駁回。
據上論斷，應依刑事訴訟法第三百六十九條第一項前段、第三百六十八條、第三百六
十四條、第二百九十九條第一項前段，刑法第廿八條、第五十六條、第三百二十八條
第五項、第三百三十條第一項、第三百零四條第一項、第三百零五條、第三百廿一條
第一項第三款、第五十五條、第五十一條第五款、第卅七條第二項、第三十八條第一
項第二款，罰金罰鍰提高標準條例第一條前段，判決如主文。
本案經檢察官林炎昇到庭執行職務。
中    華    民    國      九十一      年      四      月      四        日
                                  臺灣高等法院臺南分院刑事第一庭
                                      審判長法官  茆    臺    雲
                                法官  蔡    長    林
                                            法官  董    武    全
右正本證明與原本無異。
如不服本判決，應於判決送達後十日內向本院提出上訴狀，其未敘述理由者並應於提
出上訴狀後十日內向本院補提理由書（應附繕本)。
                                      法院書記官  黃    全    忠
中    華    民    國      九十一      年      四      月      十六      日
附錄法條：
九十一年二月一日修正後刑法第三百二十八條
意圖為自己或第三人不法之所有，以強暴、脅迫、藥劑、催眠術或他法，至使不能抗
拒，而取他人之物或使其交付者，為強盜罪，處五年以上有期徒刑。
以前項方法得財產上不法之利益或使第三人得之者，亦同。
犯強盜罪因而致人於死者，處死刑、無期徒刑或十年以上有期徒刑；致重傷者，處無
期徒刑或七年以上有期徒刑。
第一項及第二項之未遂犯罰之。
預備犯強盜罪者，處一年以下有期徒刑、拘役或三千元以下罰金。
九十一年二月一日修正後刑法第三百三十條
犯強盜罪而有第三百二十一條第一項各款情形之一者，處七年以上有期徒刑。
前項之未遂犯罰之。
刑法第三百零四條
以強暴、脅迫使人行無義務之事或妨害人行使權利者，處三年以下有期徒刑、拘役或
三百元以下罰金。
前項之未遂犯罰之。
刑法第三百零五條
以加害生命、身體、自由、名譽、財產之事，恐嚇他人致生危害於安全者，處二年以
下有期徒刑、拘役或三百元以下罰金。
刑法第三百二十條
意圖為自己或第三人不法之所有，而竊取他人之動產者，為竊盜罪，處五年以下有期
徒刑、拘役或五百元以下罰金。
意圖為自己或第三人不法之利益，而竊佔他人之不動產者，依前項之規定處斷。
前二項之未遂犯罰之。
刑法第三百二十一條
犯竊盜罪而有左列情形之一者，處六月以上五年以下有期徒刑：
  一  於夜間侵入住宅或有人居住之建築物、船艦，或隱匿其內而犯之者。
  二  毀越門扇、牆垣或其他安全設備而犯之者。
  三  攜帶兇器而犯之者。
  四  結夥三人以上而犯之者。
  五  乘火災、水災或其他災害之際而犯之者。
  六  在車站或埠頭而犯之者。
前項之未遂罰之。
